【裁判字號】    89,上易,3472
【裁判日期】    890801
【裁判案由】    竊盜等
【裁判全文】
臺灣高等法院刑事判決                          八十九年度上易字第三四七二號
    上  訴  人  臺灣臺北地方法院檢察署檢察官
    被      告  甲○○
右上訴人，因被告竊盜等案件，不服台灣台北地方法院，八十九年度易字第八五一號
，中華民國八十九年八月一日第一審判決（起訴案號：台灣台北地方法院檢察署八十
八年度偵字第七二八九號），提起上訴，本院判決如左：
    主  文
上訴駁回。
    理  由
一、公訴意旨略以：甲○○明知伊以楊麗娜（另行處分）名義，經法院拍賣購得坐落
    新店市○○街二十一巷六號三樓之房屋，已因前屋主在查封拍賣之前，出租予陳
    牧民，現由乙○○、陳牧民姊弟租住中，而無法點交，竟意圖為自己不法之所有
    ，於民國（下同）八十八年二月中旬，趁乙○○姊弟外出將門上鎖之際，雇請鎖
    匠開鎖後，基於概括之犯意連續無故侵入該住宅，竊取乙○○所有放在床頭上之
    現款新台幣（下同）四萬五千元及摔破乙○○所有之花瓶一個，並將門鎖換新後
    ，復帶同住商房屋仲介公司之業務員劉親國進入張貼售屋廣告，因認甲○○有連
    續犯刑法第三百零六條無故侵入住居罪、刑法第三百二十條之竊盜罪及刑法第三
    百五十四條之毀損器物罪嫌云云。
二、按犯罪事實應依證據認定之，無證據不得推定其犯罪事實。又不能證明被告犯罪
    或其行為不罰者，應諭知無罪之判決，刑事訴訟法第一百五十四條、第三百零一
    條第一項定有明文。而認定不利於被告之事實，須依積極證據，苟積極證據不足
    為不利於被告事實之認定時，即應為有利於被告之認定，更不必有何有利之證據
    。再告訴人之告訴，係以使被告受刑事訴追為目的，是其陳述是否與事實相符，
    仍應調查其他證據以資審認，不能單憑告訴人之指訴，即認定被告犯罪。另認定
    犯罪事實所憑證據，雖不以直接證據為限，間接證據亦包括在內；然而無論直接
    或間接證據，其為訴訟上之證明，須於通常一般之人均不致有所懷疑，而得確信
    其為真實之程度者，始得據為有罪之認定（最高法院三十年上字第八一六號、五
    十二年台上字第一三００號、七十六年台上字第四九八六號判例均足資參照）。
三、公訴意旨認被告甲○○涉有竊盜、毀損罪嫌，無非以告訴人乙○○之指訴、證人
    劉親國證述、花瓶破碎相片為論據。訊據被告否認有何竊盜、毀損犯行，辯稱：
    並無竊取告訴人所有之現金及毀損花瓶等語。經查：告訴人於警訊時稱：伊床頭
    櫃上的錢不見了，花瓶被摔破在地上，損失的錢為四萬五千元，可能是被告所為
    云云（見偵查卷第三頁）。告訴人於檢察官偵查時並未指訴被告竊取多少現金與
    如何毀損花瓶，致公訴意旨起訴被告竊取告訴人之現款四萬五千元。嗣告訴人於
    原審調查程序時稱：被告係把放在家中一千多元之現金拿走，四萬五千元是指現
    金及花瓶云云（見原審八十九年六月二十日訊問筆錄）。於第一審附帶民事起訴
    狀內則表明：被告係竊盜毀損伊門鎖五千元、花瓶二千元、雕像三萬七千元、現
    金一千餘元，共計四萬五千元。告訴人對於失竊及遭毀損之物分別為何種類？現
    金數目為何？是否有雕像、門鎖？前後所為之陳述均有出入，已有可疑。而告訴
    人所提花瓶破碎之相片亦無從證明該花瓶係何時破碎？是否即為被告所毀損？又
    證人劉親國之證述亦未證稱被告有竊盜、毀損告訴人財物犯行，無從證明被告有
    何竊取及毀損告訴人物品之行為，自難僅以告訴人前後出入之指訴遽認被告有何
    竊盜、毀損犯行。告訴人經本院合法傳喚，並未到庭，此外，復查無其他積極證
    據足以證明被告有公訴人所指竊盜或毀損之犯行，不能證明被告犯竊盜及毀損罪
    ，原審就被告被訴竊盜、毀損部分為無罪之諭知，經核並無不合。
四、復按告訴乃論之罪，未經告訴者，應諭知不受理之判決，而犯罪之被害人，得為
    告訴，刑事訴訟法第三百零三條第三款、第二百三十二條分別定有明文。又所謂
    侵入住宅，本應以其有住宅之監督權者為被害法益，自非有住宅監督權之人依法
    告訴，不得遽予論罪（最高法院二十年上字第三二三號判例足資參照）。公訴意
    旨另認被告所犯刑法第三百零六條第一項侵入住居罪，依同法第三百零八條第一
    項規定，須告訴乃論。經查：告訴人陳稱：該房屋為伊弟弟陳牧民向原房屋所有
    權人鎖超人承租，二人訂有租賃契約，伊與弟弟陳牧民共同居住，並有該租賃契
    約可稽云云。惟陳牧民與原屋主鎖超人之間之租約係屬不實，陳牧民並未居住該
    房屋一節，業經本院八十八年上易字第四六九七號一案所確認，有該案判決影本
    在卷可稽（見原審卷第六十二頁、六十五頁），陳牧民未居住該址，遑論告訴人
    。告訴人既未住居該房屋，自非屬侵入該房屋犯罪之直接被害人，無權提出告訴
    ，其他有權告訴之人亦未提出告訴，此部分侵入住居罪部分既未經合法告訴，原
    審雖認被告係占有輔助人，與本院認定尚不致，但原審就被告被訴侵入住居部分
    ，以未經合法告訴，而諭知不受理之判決，亦無不合。
四、檢察官循告訴人之聲請提起上訴略謂，涉案房屋係告訴人之弟具名承租，實為告
    訴人姊弟二人所共住，而刑法第三百零六條第一項所保障者為居住之自由安全，
    告訴人既居住該屋，即應受這該法條之保護，且該房屋之門鎖為被告擅自叫鎖匠
    打開入屋一節，已為被告所坦承，則告訴人屋內之花瓶被摔及失竊現款自為被告
    所為，指原審諭知被告毀損、竊盜部分無罪及侵入住居部分不受理，係屬不當云
    云。惟有關竊盜、毀損部分，只有告訴人片面之指訴，無其他證據佐證，而告訴
    人之指訴又前後不符，難以採信；再告訴人無權告訴，均詳如前之所述，檢察官
    之上訴，為無理由，應予駁回。
據上論斷，應依刑事訴訟法第三百六十八條，判決如主文。
本案經檢察官沈明彥到庭執行職務。
中    華    民    國    八十九    年      十        月    三十一        日
                          臺灣高等法院刑事第二十二庭
                              審判長法  官  許  正  順
                                    法  官  胡  方  新
                                    法  官  林  明  俊
右正本證明與原本無異。
不得上訴。
                                    書記官  蕭  進  忠
中    華    民    國    八十九    年     十一       月       二         日


司法院資訊處製作；財團法人民間司法改革基金會備份。
